【裁判字號】    97,易,2564
【裁判日期】    971117
【裁判案由】    竊盜
【裁判全文】
臺灣臺北地方法院刑事判決              97年度易字第2564號
公  訴  人  臺灣臺北地方法院檢察署檢察官
被      告  甲○○
上列被告因竊盜案件，經檢察官提起公訴（97年度調偵字第600
、97年度偵字第15967 號），本院判決如下：
    主    文
甲○○踰越門扇竊盜，累犯，處有期徒刑壹年肆月。又竊盜，累
犯，處有期徒刑肆月。又踰越門扇竊盜，累犯，處有期徒刑拾月
。應執行有期徒刑貳年貳月。
    犯罪事實
一、甲○○前因強盜、竊盜及麻藥案件，經臺灣板橋地方法院以
    86年度訴字第1054號判決分別判處有期徒刑2 年8 月、1 年
    2 月及8 月，合併定應執行有期徒刑4 年2 月確定，於民國
    90年3 月30日因縮短刑期假釋出監並付保護管束，惟嗣後其
    假釋業經撤銷，尚應執行1 年9 月28日之殘刑；其又因施用
    毒品案件，經同院以90年度板簡字第1980號判決判處有期徒
    刑4 月確定，另因竊盜案件，經臺灣宜蘭地方法院以92年度
    易字第38號判決判處有期徒刑2 年確定，該兩罪後定應執行
    有期徒刑2 年2 月確定，連同前揭殘刑接續執行，而於95年
    3 月3 日因縮短刑期假釋出監並付保護管束，後其假釋未經
    撤銷，刑期至95年8 月27日屆滿，未執行之刑以已執行論。
二、甲○○意圖為自己不法之所有，各基於竊盜之犯意，先後為
    如下之行為：
  (一)甲○○於96年6 月4 日中午12時許起至非夜間之下午5 時50
    分許止間之某時，前往其母友人戊○○（原名陳邁）位於臺
    北市○○區○○街10巷12號4 樓之住處，利用戊○○不在家
    之際，持用無積極證據證明為可供兇器使用之某不詳工具（
    未據扣案，亦無證據證明為其所有），扳開該處鐵門上方鐵
    條以加大其縫隙（未至損壞），再伸手入內開啟門鎖，因而
    踰越門扇侵入屋內，又隨即進入戊○○及其夫起居之主臥房
    內，竊取戊○○所有放置在化妝檯抽屜兩皮夾內之現金紙鈔
    （含新臺幣約2 萬元、美金約1 萬元、大陸人民幣約1 千元
    ）、放置在化妝檯桌上之珍珠項鍊1 條、某鐵盒內之常用首
    飾若干及以報紙、破布包裹藏放在床頭櫃內之金條、項鍊、
    戒子、手環等金飾1 批，得手後便逃離現場，嗣因戊○○於
    當日下午5 時50分許返家，發現家中遭竊，報警處理，經警
    據報前往現場勘察，因而採獲可疑指紋，再送請比對而知在
    戊○○上開住處大門上及其主臥房內上開放置常用首飾之鐵
    盒上採得之指紋，與甲○○之檔存指紋相符，始查悉上情。
  (二)甲○○於96年7 月14日下午5 時許，在臺北巿中正區○○路
    131 號本院對面，見丙○○所有停放在該處停車格內之GTW-
    355 號重機車車鑰匙未拔出，竟逕自打開該機車座墊，徒手
    竊取置物箱內丙○○所有之黑色包包1 只（內有3 把房屋仲
    介之鑰匙及名片1 批）得手，後其將所竊得之物放置在其腳
    踏車前置物籃中，欲速騎離現場，卻因神色慌張而為臺北市
    政府警察局中正第二分局南海路派出所員警乙○○在博愛路
    與愛國西路口將之攔下盤查，始知上情。
  (三)甲○○於96年7 月26日（起訴書誤載為97年7 月26日）下午
    3 、4 時許之某時，行經臺北巿萬華區○○路187 巷1 弄3
    號（起訴書誤載為163 號）之公寓，臨時起意，遂上至該址
    4 樓，利用放置在樓梯間非其所有之某圓形長木條（未據扣
    案）插入該宅鐵門縫隙中以撥開門鎖，因而踰越門扇侵入丁○○之上開租屋處內，並徒手竊取屋內丁○○所有之現金約
    新臺幣1 萬元及土地銀行提款卡1 張後逃逸，且立將現金花
    用殆盡、提款卡隨意丟棄之，後因丁○○於翌日（27日）下
    午4 時30分許返家發現後報警處理，經警在屋內勘察採得可
    疑指紋，故為警比對出屋內電腦桌旁木盒上採得之指紋與甲○○之檔存指紋相符，始循線查得上情。
三、案經戊○○、丙○○、丁○○訴由臺北巿政府警察局萬華分
    局及中正第二分局報請臺灣臺北地方法院檢察署檢察官偵查
    起訴。
    理    由
壹、證據能力：
    本件認定事實所引用之卷內所有卷證資料（包含人證、書證
    等），並無證據證明係公務員違背法定程序所取得，被告甲○○迄至言詞辯論終結均未就本院提示之卷證之證據能力有
    所爭執或聲明異議，且卷內之文書證據，亦無刑事訴訟法第
    159 條之4 之顯有不可信之情況或其他不得作為證據之情形
    ，本院認引為證據為適當，是依刑事訴訟法第159 條之4 、
    之5 等規定，下述認定事實所引用之證據方法均有證據能力
    ，合先敘明。
貳、認定事實：
一、上開犯罪事實欄二、(二)及(三)之部分之竊盜犯行，被告均坦承
    不諱，然被告矢口否認涉有二、(一)之部分之竊盜犯行，辯稱
    ：我有去過被害人戊○○的家裡，但我沒有進去她的房間，
    也不知道為何房間內的盒子會留下我的指紋云云。
二、戊○○住處竊案：
  (一)查戊○○住處於上開日期之下午某時有現金、項鍊、金飾等
    物失竊，後為戊○○於當日下午5 時50分許返家時所發覺，
    因而報警處理，又經警前往採集指紋以供比對等情，業據證
    人戊○○於本院審理中證述甚詳（見本院卷第36頁以下筆錄
    ），核與其警詢及偵訊中之所述大致相符，並有受理刑事案
    件報案三聯單、臺北市政府警察局萬華分局現場勘察報告、
    現場圖及內政部警政署刑事警察局96年10月30日刑紋字第09
    60157588號鑑驗書等件在卷可稽（見97年度偵字第2389號卷
    第21至26頁），互核該等書證可知：員警採證後共在戊○○
    住處入口第一道大門內外側、房間矮衣櫃抽屜、鐵盒及保養
    品盒上採獲可疑指紋15枚，送請進行指紋比對後，確認在戊○○住宅大門上（編號5） 及其房間鐵盒上（編號13）所採
    得之指紋，分別與被告檔存之右食指及右中指指紋相符，顯
    見被告曾親自用手接觸過該兩處地方，其中，戊○○住宅大
    門上之指紋固然可能係被告自行或陪同母親前往該處時所留
    下，但就戊○○主臥室內鐵盒上之指紋而言，被告自警詢起
    均供（辯）稱從未進入戊○○主臥房內，只有到客廳、廁所
    ，且沒有印象戊○○家有鐵盒，戊○○亦結證稱這個鐵盒是
    裝常用首飾的鐵盒，鐵盒內除了首飾外，沒有其他物品，也
    不曾把這個盒子拿出房間向別人展示，則依其2 人所述，被
    告即便曾前往戊○○住處兩、三次（或以上），均不曾有任
    何接觸戊○○房間內裝有常用首飾之上開鐵盒之機會，惟被
    告卻為警在該鐵盒上採得指紋，且鐵盒內首飾亦在採得鐵盒
    上指紋之同時為戊○○發現遭竊，是被告於警詢中稱不知道
    該鐵盒上為何會有其指紋云云，另於偵訊中辯稱：「我無法
    解釋戊○○的臥房（為何）有我的指紋」云云，反而適可佐
    證被告辯稱未進入行竊云云，已非事實。
  (二)雖戊○○於警詢中就其當日失竊物品之供述，與本院審理中
    相較，略有出入（警詢中未提及鐵盒內之若干常用首飾及化
    妝檯桌上之珍珠項鍊1 條亦失竊），且於審理中另提及被告
    於案發前一天及當天上午11時15分許打電話稱要到家裡打麻
    將，還問當天戊○○出門何時會返家之情，而為警、偵訊中
    所未曾提及，然見諸筆錄可知，審理中問答顯較警詢中詳細
    ，戊○○因此於警詢中未完全敘明當日遭竊何物，並非有何
    顯然可疑之處，另就打電話一節，戊○○於審理中亦解釋稱
    當初是想給被告一個改過自新的機會，所以沒有特別講，雙
    方後來還有（經由檢察官曉諭）前去調解，調解時被告有承
    認偷金飾，後來今年6 月間被告卻寫信來對戊○○之家人出
    言不遜，因此決定不要原諒他等語，被告除不否認會在星期
    一（按案發當日即為星期一）早上替母親打電話約戊○○打
    麻將外，還當庭供認之前調解時承認有偷是想低調賠錢了事
    ，因為戊○○跟其母是好朋友，所以想息事寧人，但後來又
    認為不是自己做的，我為何要賠幾十萬云云，則互核其2 人
    此部分說詞及卷存其他積極證據，被告確在戊○○房間內鐵
    盒上留有指紋之情，已如前述，此與被告於調解時承認行竊
    之態度相符，被告自承當時在菜市場做清潔工、資源回收，
    經濟狀況當非富裕（見本院卷第39頁反面筆錄、警詢筆錄亦
    記載被告家庭經濟狀況為「勉持」可佐，見97年度偵字第23
    89號卷第4 頁），如其未曾行竊此案，又豈有可能於調解時
    輕易承諾賠償數目非小之幾十萬元？被告辯稱想息事寧人云
    云，顯然有悖於常情事理，是綜核上開各節及本院開庭所形
    成之直接心證印象，堪認戊○○審理中之證詞當係實情，並
    無誣陷被告之處，自不能以戊○○就失竊物品多寡前後供述
    略有出入，即遽謂其所言不實。
  (三)從而，被告雖矢口否認涉及此一竊案，但依據現場戊○○住
    處主臥房內鐵盒上留有被告指紋、證人戊○○於審理中之具
    結證詞等積極證據，另再佐以戊○○所述返家時發現其住處
    鐵門鐵條被扳開，鐵門沒有關，鐵門內銅門本來就有關但沒
    有鎖，也沒有遭破壞之痕跡等詞，在被告否認犯罪，另查無
    積極證據證明被告係用「依一般社會觀念足以對人之生命、
    身體、安全構成威脅，而具有危險性之器械且非自然界物質
    」（最高法院92年度台非字第38號判決意旨參照）之工具扳
    開鐵門鐵條，罪證有疑，自應利歸被告，且依戊○○所述離
    家、返家發覺家中遭竊之時間，對照當日日沒之時間為18時
    41分（見本院卷第23頁中華民國96年日出日沒時刻表），堪
    認被告係意圖為自己不法之所有，基於竊盜之犯意，於戊○○離家後尚未日沒之下午某時，持無證據證明係「兇器」之
    某不詳工具扳開戊○○住處鐵門上之鐵條以加大其縫隙（但
    應未至損壞之程度），再伸手侵越鐵門打開門鎖後進入其內
    ，竊取戊○○放置在主臥房內之現鈔、首飾等物得手，被告
    關於此案之辯詞，並不實在，洵無可採。
三、丙○○車內物竊案及丁○○住處竊案：
    此兩案之犯罪事實，被告均始終坦承不諱，前者，證人即查
    獲員警乙○○業於本院審理中就當日查獲經過結證甚詳（見
    本院卷第40、41頁筆錄），證人即被害人丙○○復於警詢中
    就其當日機車座墊內之包包因機車鑰匙未拔起而遭竊之情供
    述明確，並有自願受搜索同意書、搜索扣押筆錄、現場照片
    及贓物認領保管單等件在卷可稽；後者，證人即被害人丁○○亦就其發現家中遭竊因而報警處理之經過於警、偵訊中陳
    述無訛，並有受理刑事案件報案三聯單、勘察採證同意書、
    警製簽呈及內政部警政署刑事警察局96年12月11日刑紋字第
    0960182452號鑑驗書等件在卷可稽（見97年度偵字第2389號
    卷第27至31頁，即員警將在丁○○住處案發現場採獲之22枚
    可疑指紋送請內政部警政署刑事警察局比對，除其中1 枚指
    紋與丁○○相符外，另在電腦桌旁木盒上採得之多枚指紋均
    與被告之檔存指紋相符）；是已堪認被告就該兩案所為之任
    意性自白核與事實相符而可採信，此部分事證亦明。
四、綜上所述，本案全部事證均已明確，被告各該犯行均堪以認
    定，自均應依法論科。
參、適用法律：
一、按刑法第321 條第1 項第2 款所謂毀越門扇牆垣，係指毀損
    或超越及踰越門扇牆垣而言，與用鑰匙開鎖或撬開門鎖啟門
    入室者不同（最高法院22年上字第454 號判例及69年度台上
    字第2415號判決意旨參照）。又按毀越門扇而入室行竊，其
    越入行為即屬侵入住宅，已結合於所犯加重竊盜之罪質中，
    無更行構成侵入住宅罪之理（最高法院27年上字第1887號判
    例意旨供參）。查本件被告以某不詳工具（無積極證據證明
    為「兇器」）扳開戊○○住處鐵門上方鐵條以加大其縫隙，
    再伸手入內侵越鐵門開啟門鎖進入屋內行竊得手，其行為態
    樣容與單純開啟（撬開）門鎖入室行竊有別，被告另以非「
    兇器」之某圓形長木條插入丁○○租屋處鐵門縫隙中以侵越
    鐵門撥開門鎖入內行竊，適與戊○○案相同，參照上開說明
    ，核被告此兩案之所為，均係犯刑法第321 條第1 項第2 款
    之踰越門扇竊盜罪，且均不應另論以同法第306 條第1 項之
    侵入住居罪。至於被告徒手竊取丙○○機車坐墊下之包包等
    物，核其此部分所為，則係犯刑法第320 條第1 項之竊盜罪
    。檢察官就丁○○案於起訴書犯罪事實欄業已載明被告踰越
    門扇之行為（關於犯罪時間誤載為97年之部分，尚無礙於訴
    訟客體之特定，逕予更正即可），縱所犯法條欄認定被告此
    部分所為係犯普通竊盜罪容有誤會之處，但因竊盜之基礎事
    實相同，且雖本院未予告知被告涉犯此罪，但已就此部分事
    實訊問被告並踐行實質之調查，故未妨礙被告之訴訟防禦權
    （最高法院93年度台上字第332 號判決參照），本院自得變
    更起訴法條如上。另檢察官於起訴書認被告就丁○○案係一
    行為觸犯竊盜罪及侵入住居罪，應依想像競合之例，從一重
    處斷，承上說明，此亦有未洽，均附此敘明。被告所犯上開
    3 罪，犯意個別，行為分殊，自應分論併罰。
二、另被告前因強盜、竊盜及麻藥案件，經臺灣板橋地方法院以
    86年度訴字第1054號判決分別判處有期徒刑2 年8 月、1 年
    2 月及8 月，合併定應執行有期徒刑4 年2 月確定，於90年
    3 月30日因縮短刑期假釋出監並付保護管束，惟嗣後其假釋
    業經撤銷，尚應執行1 年9 月28日之殘刑；其又因施用毒品
    案件，經同院以90年度板簡字第1980號判決判處有期徒刑4
    月確定，另因竊盜案件，經臺灣宜蘭地方法院以92年度易字
    第38號判決判處有期徒刑2 年確定，該兩罪後定應執行有期
    徒刑2 年2 月確定，連同前揭殘刑接續執行，而於95年3 月
    3 日因縮短刑期假釋出監並付保護管束，後其假釋未經撤銷
    ，刑期至95年8 月27日屆滿，未執行之刑以已執行論，此有
    臺灣高等法院被告前案紀錄表、刑案資料查註紀錄表等件存
    卷為憑，茲被告於5 年內再故意犯上開有期徒刑以上之各罪
    ，均為累犯，自應依刑法第47條第1 項之規定，就上開之各
    罪均加重其刑。
三、按對於未發覺之罪自首而受裁判者，得減輕其刑，刑法第62
    條前段固定有明文，然此需犯人在犯罪未發覺之前，向該管
    公務員告知其犯罪，而不逃避接受裁判，始足當之；此所稱
    「發覺」，固非以有偵查犯罪權之機關或人員確知其人犯罪
    無誤為必要，亦非僅有單純主觀上之懷疑已足，而係對犯人
    之犯罪嫌疑有確切之根據得為合理之可疑者，即得謂為已發
    覺（最高法院63年台上字第1101號、72年台上字第641 號等
    判例意旨參照），若該等人員已發覺犯人之犯嫌後，犯人始
    告知犯罪，自無上開自首規定之適用。查被告之所以此次為
    警查獲其行竊丙○○機車座墊下之物，證人即查獲員警乙○○已於本院審理中結證稱：我當時在路口看被告騎腳踏車神
    色慌張，就是騎得很快，沒有注意旁邊的情形，我根據辦案
    經驗的直覺，認為被告很奇怪，就騎車過去攔下被告予以盤
    查，被告拿出身分證給我，我用無線電請同事查出被告有多
    筆竊盜之前案紀錄，我就請被告打開他放在腳踏車前面籃子
    內的黑色包包，問他裡面是什麼東西，被告說是房屋仲介的
    鑰匙，我看他穿拖鞋，不像房屋仲介，就問他東西哪裡來，
    問了很久被告才說是在博愛路看人機車鑰匙沒拔，就打開座
    墊拿裡面的東西，「（問：你說你問了他很久，是否代表他
    不是一開始就向你坦承他偷人家的東西？）是」等語明確，
    卷存被告之臺灣高等法院被告前案紀錄表亦可佐證其所述被
    告之前確有多次竊盜前案紀錄之事實，顯見當時員警已根據
    現場被告神色慌張、前有多筆竊盜前案紀錄、盤查當時被告
    陳述之內容與目視被告之穿著樣貌不符暨其辦案經驗等而為
    該包包係被告行竊所得之合理質疑，並非無確切根據之單純
    主觀上懷疑，被告雖辯稱在員警攔下盤查前，根本不知道包
    包裡面裝什麼，是打開後才知道，偷到時根本沒有時間查看
    裡面是什麼，員警一將之攔下其就告知該包包乃甫在本院正
    對面所竊得云云，惟該黑色包包為一般有拉鍊之包包（見卷
    附照片），並非另有上鎖或難以開啟，被告竊得之際旋即打
    開拉鍊查看內有何物，當係轉瞬之間可為，並非需時甚久或
    有何困難，被告猶辯稱沒有時間打開查看云云，並非合理，
    且觀諸員警乙○○上開證述其與被告間之互動均有合理之因
    果時序關連，相較於被告之此部分辯詞當屬較為可信，是查
    獲員警乙○○既已根據當時現場客觀情狀，因而先合理質疑
    被告涉嫌行竊，被告方予以吐實，則參照上開判例意旨，被
    告自非在有偵查權限之人發覺犯罪前自首，就該案便無從援
    引上開法律規定予以減輕其刑，附此敘明。
四、爰審酌被告正值青壯，竟貪圖不勞而獲，兩度侵入他人住宅
    行竊，於居家安寧有所妨礙外，迄今亦未將此兩度行竊所得
    之物歸還予被害人戊○○及丁○○，且合計造成其等財物之
    損失並非算少，但終究因及時查獲，已將丙○○遭竊之物全
    數歸還，降低被告犯罪所造成之損害，另被告犯後雖知坦承
    其中兩竊案，但就戊○○案部分，仍飾詞矢口否認，犯後態
    度非佳，且其中一案行竊地點竟為本院對面，其對法治之漠
    視心態至明，暨其素行、生活狀況、犯罪之手段、與被害人
    關係、竊得財物多寡等一切情狀，認公訴檢察官就該3 罪分
    別求處有期徒刑3 年、8 月及1 年均嫌過重，爰各量處如主
    文所示之刑，並定其應執行之刑。
五、末被告用以行竊戊○○及丁○○住處之某不詳工具及現場某
    圓形木條，均未扣案，前者無法證明係被告所有，後者亦顯
    非被告所有，且均非違禁物或其他應沒收之物，自無從併予
    沒收，附此敘明。
據上論斷，應依刑事訴訟法第284 條之1 、第299 條第1 項前段
、第300 條，刑法第321 條第1 項第2 款、第320 條第1 項、第
51條第5 款、第47條第1 項，刑法施行法第1 條之1 第1 項、第
2 項前段，判決如主文。
本案經檢察官林冠佑到庭執行職務。
中    華    民    國    97    年    11    月    17    日
                  刑事第五庭  法  官  吳勇毅
以上正本證明與原本無異。
如不服本判決，應於判決送達後10日內向本院提出上訴狀（應附
繕本），其未敘述上訴理由者，應於上訴期間屆滿後20日內補提
理由書狀於本院。
告訴人或被害人如對於本判決不服者，應具備理由請求檢察官上
訴，其上訴期間之計算係以檢察官收受判決正本之日期為準。
                              書記官  游秀珠
中    華    民    國    97    年    11    月    17    日
附錄論罪科刑法條全文：
中華民國刑法第321條
（加重竊盜罪）
犯竊盜罪而有左列情形之一者，處6 月以上、5 年以下有期徒刑
：
一  於夜間侵入住宅或有人居住之建築物、船艦或隱匿其內而犯
    之者。
二  毀越門扇、牆垣或其他安全設備而犯之者。
三  攜帶兇器而犯之者。
四  結夥三人以上而犯之者。
五  乘火災、水災或其他災害之際而犯之者。
六  在車站或埠頭而犯之者。
前項之未遂犯罰之。
中華民國刑法第320條
（普通竊盜罪、竊佔罪）
意圖為自己或第三人不法之所有，而竊取他人之動產者，為竊盜
罪，處5 年以下有期徒刑、拘役或5 百元以下罰金。
意圖為自己或第三人不法之利益，而竊佔他人之不動產者，依前
項之規定處斷。
前二項之未遂犯罰之。


司法院資訊處製作；財團法人民間司法改革基金會備份。
